ACORDAO-COMPLETO-2438228

ACÓRDÃO 11694/2021 ATA 31/2021 - SEGUNDA CÂMARA

VISTOS, relatados e discutidos estes autos referentes à Tomada de Contas Especial instaurada pela Secretaria Especial de Cultura, em razão da impugnação parcial da prestação de contas dos recursos do Convênio 424/2009, firmado entre o extinto Ministério da Cultura e o Instituto Cultural Santa Rita, tendo por objeto a implementação do projeto "Acompanhando Hamelins".
ACORDAM os Ministros do Tribunal de Contas da União, reunidos em sessão da 2ª Câmara, ante as razões expostas pelo Relator, em: 
9.1. com fundamento nos arts. 1º, inciso I, 16, inciso III, alíneas b e c, e § 2º, e 19, caput, da Lei 8.443/1992, julgar irregulares as contas do Sr. Luís Carlos de Sá Filho e do Instituto Cultural Santa Rita, condenando-os, solidariamente, ao pagamento das quantias descritas a seguir, atualizadas monetariamente e acrescidas dos juros de mora calculados a partir das respectivas datas até o dia da efetiva quitação, fixando-lhes o prazo de 15 (quinze) dias, a contar da notificação, para que comprovem, perante o Tribunal (art. 214, inciso III, alínea a, do Regimento Interno/TCU) , o recolhimento do débito ao Fundo Nacional de Cultura, na forma da legislação em vigor:
9.1.1. débito decorrente da realização de pagamentos em espécie:
	Data 
	Valor (R$) 

	09/09/2010
	930,00

	09/09/2010
	630,00

	09/09/2010
	630,00

	21/10/2010
	630,00

	21/10/2010
	1.240,00

	21/10/2010
	840,00

	15/11/2010
	630,00

	15/11/2010
	930,00

	15/11/2010
	630,00

	25/01/2011
	420,00

	25/01/2011
	930,00

	28/01/2011
	210,00

	03/02/2011
	630,00

	10/02/2011
	210,00

	10/02/2011
	1.395,00

	10/02/2011
	945,00

	10/02/2011
	210,00

	25/02/2011
	1.145,00

	25/02/2011
	1.705,00

	25/02/2011
	210,00

	08/03/2011
	420,00

	08/03/2011
	420,00

	08/03/2011
	420,00

	08/03/2011
	420,00

	08/03/2011
	420,00

	08/03/2011
	420,00

	20/03/2011
	630,00

	22/03/2011
	630,00

	07/04/2011
	620,00

	22/04/2011
	1.050,00

	22/04/2011
	1.050,00

	22/04/2011
	630,00

	22/04/2011
	630,00

	22/04/2011
	840,00

	22/04/2011
	840,00

	25/04/2011
	1.230,00

	27/04/2011
	360,00

	27/04/2011
	2.660,00

	27/04/2011
	1.550,00

9.1.2. débito decorrente da ausência de aplicação dos recursos do convênio no mercado financeiro:
	Data 
	Valor (R$) 

	28/06/2011
	3.036,82

9.1.3. débito decorrente da não devolução do saldo da conta específica do convênio:
	Data 
	Valor (R$) 

	28/06/2011
	17.081,50

9.2. aplicar ao Sr. Luís Carlos de Sá Filho e ao Instituto Cultural Santa Rita, individualmente, a multa prevista no art. 57 da Lei 8.443/1992, no valor de R$ 9.000,00 (nove mil reais) , fixando o prazo de 15 (quinze) dias, a contar da notificação, para que comprovem, perante o Tribunal (art. 214, inciso III, alínea a, do Regimento Interno/TCU) , o recolhimento da dívida ao Tesouro Nacional, atualizada monetariamente desde a data do presente Acórdão até a do efetivo recolhimento, caso paga após o vencimento, na forma da legislação em vigor;
9.3. autorizar, caso requerido, nos termos do art. 26 da Lei 8.443/1992 c/c o art. 217 do Regimento Interno/TCU, o parcelamento das dívidas em até 36 (trinta e seis) parcelas mensais e sucessivas, sobre as quais incidirão os correspondentes acréscimos legais (débito: atualização monetária e juros de mora; multa: atualização monetária) , esclarecendo aos responsáveis que a falta de pagamento de qualquer parcela importará no vencimento antecipado do saldo devedor, sem prejuízo das demais medidas legais;
9.4. autorizar desde logo a cobrança judicial das dívidas, com base no art. 28, inciso II, da Lei 8.443/1992, caso não atendidas as notificações;
9.5. enviar cópia deste Acórdão à Procuradoria da República no Estado do Piauí, com fundamento no art. 16, § 3º, da Lei 8.443/1992, e à Secretaria Especial da Cultura, para ciência.

Tomada de Contas Especial instaurada pela Secretaria Especial de Cultura em razão da impugnação parcial da prestação de contas dos recursos do Convênio 424/2009, firmado entre o extinto Ministério da Cultura e o Instituto Cultural Santa Rita, tendo por objeto a implementação do projeto Acompanhando Hamelins.

Segunda Câmara

Instituto Cultural Santa Rita (05.586.884/0001-21).

3. Responsáveis: Instituto Cultural Santa Rita (05.586.884/0001-21) e Luís Carlos de Sá Filho (XXX.072.363-XX).

13.1. Ministros presentes: Bruno Dantas (Presidente) e Raimundo Carreiro.
13.2. Ministro-Substituto convocado: Marcos Bemquerer Costa (Relator).
13.3. Ministro-Substituto presente: André Luís de Carvalho.

MARCOS BEMQUERER

Trata-se da Tomada de Contas Especial (peças 1-68) instaurada pela Secretaria Especial de Cultura, em razão da rejeição parcial da prestação de contas do Convênio 424/2009 (peça 8) , firmado entre o extinto Ministério da Cultura e o Instituto Cultural Santa Rita, tendo por objeto a implementação do projeto "Acompanhando Hamelins", que previa a realização de quatro visitas técnicas para acompanhamento de cem instrutores capacitados pelo projeto "Formando Hamelins", em 25 municípios da Região Norte piauiense, bem como de uma caravana de alunos para desenvolver atividades musicais e sensibilizar novos Hamelins, em outros 25 municípios daquela região. 
2.	Para a execução do acordado, o Ministério da Cultura comprometeu-se a aplicar R$ 100.000,00, e o Instituto Cultural Santa Rita, a contrapartida de R$ 4.449,86. O ajuste teve vigência de 31/12/2009 a 28/04/2011, com prazo para apresentação da prestação de contas findo em 28/06/2011. Os recursos da União foram liberados em 29/06/2010 (peça 10) e creditados na conta bancária específica em 1º/07/2010  (peça 22, p. 1) .
3.	A Secretaria Federal de Controle Interno certificou a irregularidade das presentes contas (peça 66) e a autoridade ministerial atestou haver tomado conhecimento dessa conclusão (peça 68) .
4.	Neste Tribunal, foi realizada a citação do Instituto Cultural Santa Rita, solidariamente com o Sr. Luís Carlos de Sá Filho, gerente geral da entidade no período de 20/08/2008 a 28/04/2011, para que recolhessem aos cofres do Fundo Nacional de Cultura os débitos abaixo descritos, atualizados monetariamente a partir das datas das respectivas parcelas, até o efetivo recolhimento, e/ou para que apresentassem alegações de defesa quanto às seguintes ocorrências:
a) realização de pagamentos em espécie, em contrariedade ao que dispõe o art. 20 da IN/STN 1/1997 (39 operações, no montante de R$ 30.340,00) ; 
b) ausência de aplicação dos recursos do convênio no mercado financeiro, em contrariedade ao art. 20, § 2o, da IN/STN 1/1997 (débito no valor histórico de R$ 3.036,82 em 28/06/2011) ;
c) não devolução do saldo da conta específica do convênio, contrariando o art. 7º, inciso XI, da IN/STN 1/1997 (débito de R$ 17.081,50 em 28/06/2011) .
5.	O Instituto Cultural Santa Rita e o Sr. Luís Carlos de Sá Filho foram citados pelos expedientes às peças 76 e 77, com avisos de recebimento às peças 79 e 78, respectivamente. 
6.	Por intermédio de seus advogados (peças 80 e 85) , os responsáveis apresentaram alegações de defesa de idêntico teor (peças 84 e 89) . 
7.	Transcrevo a seguir, com ajustes de forma, a instrução pela qual o Auditor Federal de Controle Externo da Secretaria de Controle Externo de Tomada de Contas Especial - SecexTCE examinou a matéria em discussão e formulou proposta de encaminhamento (peça 92) , que contou com a anuência do escalão dirigente da Unidade Técnica (peças 93 e 94) :
"EXAME TÉCNICO
	Considerações Preliminares: Ausência de contraditório e ampla defesa 
Após demonstrar a tempestividade da peça recursal e tecer breve histórico acerca dos fatos, a defesa suscitou, em preliminar, que o exercício do contraditório e da ampla defesa teriam sido prejudicados na relação processual.
19.	A respeito, informou que, até o dia 12/6/2020, às 14:58h, não teria tido acesso aos autos do processo, embora as citações tivessem sido recebidas pelo Sr. Luís Carlos de Sá Filho e pelo Instituto Cultural Santa Rita em 28/5/2020 e 1º/6/2020, respectivamente. Segundo alegado, até a referida data, teriam sido tentadas 'todas as formas de liberação de acesso ao processo', inclusive com a habilitação de outros advogados, o que seria demonstrado pela cópia de fotos anexadas à defesa (peça 84, p. 14-16) .
20.	De acordo com as alegações, o fato teria tornado 'impossível a verificação de todos os documentos acostados, prejudicando a defesa', e afrontado a prerrogativa do advogado em consultar quaisquer processos, para ter acesso aos elementos necessários para a elaboração de defesas, assegurada pelo art. 7º, inciso XV, da Lei 8.906/1994 (Estatuto da Advocacia) e também pela Súmula Vinculante 14, do STF.
21.	Em vista disso, a defesa postulou a dilação do prazo para apresentação das alegações de defesa, nos termos do art. 183, parágrafo único, do Regimento Interno/TCU.
	Análise
22.	A preliminar em exame busca fazer crer que a liberação do acesso aos autos para os advogados, ocorrida na data de 12/6/2020, teria resultado em prejuízo ao exercício do contraditório e da ampla defesa para os responsáveis, uma vez que estes receberam os expedientes citatórios em 28/5/2020 e 1º/6/2020 (peças 78 e 79) . 
23.	Se tal prejuízo de fato ocorreu, não pode ser atribuído a uma falha processual do TCU, mas sim à inação dos responsáveis, ou mesmo de seus representantes, que deixaram fluir boa parte dos prazos para apresentação das defesas, encerrados em 12 e 16/6/2020, para providenciar a habilitação no processo, necessária para o acesso aos autos.
24.	Essa constatação se dá a partir de elementos do processo, tais como instrumento de mandato (peça 80) , termo de substabelecimento (peça 81) e o próprio requerimento de habilitação (peça 82) , todos juntados aos autos em 12/6/2020.
25.	Reforça a convicção nesse sentido, a cópia da foto juntada à peça de defesa (peça 84, p. 14) , referente ao e-mail trocado entre a advogada Bárbara Dantas (que também subscreve as defesas) e a Secretaria de Gestão de Processos do TCU - Seproc. Na aludida mensagem informou-se à advogada que o pedido de habilitação fora protocolado no dia 10/6/2020, às 20:53h, e que, devido ao feriado ocorrido no dia 11/6/2020 (Corpus Christi) , foi juntado aos autos no dia 12/6/2020, às 14:35, a partir de quando foi liberado o acesso eletrônico ao processo.
26.	Assim, considerando que não há nos autos qualquer comprovação de iniciativas visando à prática de atos processuais, seja pelos responsáveis ou por seus advogados, anteriormente à data de 10/6/2020, não há como reconhecer prejuízo ao exercício do contraditório e da ampla defesa decorrente da relação processual. Se o prazo efetivamente disponibilizado para consulta aos autos e elaboração das defesas mostrou-se insuficiente, deve-se tributar o fato à atuação intempestiva das partes e/ou de seus representantes, como visto no item 23 supra.
Manifesta-se pela rejeição da preliminar suscitada.
	Mérito
28.	A defesa estruturou suas alegações de mérito enfrentando, em tópicos específicos, as ocorrências apontadas no Parecer Financeiro 109/2017-G6/Passivo, conforme segue analisado.
	Alegação: Dos repasses financeiros feitos em dinheiro (pagamentos em espécie) 
A defesa argumentou que a ocorrência teria decorrido da precariedade dos sistemas bancários à época (2008-2011) , quando havia poucas agências bancárias na região em que foi executado o projeto, o que teria resultado nos saques de valores em espécie para a realização de pagamentos dos beneficiários.
A esse respeito, afirmou que os pagamentos em espécie por ele realizados foram extensivamente comprovados no processo de prestação de contas, e que o detalhamento dessas despesas demonstra a boa-fé e lisura dos atos do defendente. 
Em arremate, enfatizou que a realização dos pagamentos em espécie 'pode até ser considerado um equívoco, todavia, este seria mínimo frente aos objetivos do projeto realizado', e que a determinação para restituição desses valores 'é ato abusivo e prejudicial aos interesses sociais' do projeto.
Por fim, remontando à suposta ocorrência de prejuízo à ampla defesa e ao contraditório, já refutada em sede de preliminar (itens 22-27) , a defesa postulou dilação de prazo para apresentação de esclarecimentos complementares quanto a essa questão.
	Análise
A realização de pagamentos em espécie com recursos de convênio, em regra, enseja a rejeição das contas, ante a impossibilidade do estabelecimento de nexo entre o recurso sacado e o beneficiário do pagamento.
Excepcionalmente, o TCU admite tal prática nas situações em que o local de realização dos pagamentos não propicie a movimentação dos recursos pelas vias bancárias regulares, como se depreende do seguinte enunciado de sua Jurisprudência Selecionada (Acórdão 1607/2017-TCU-Primeira Câmara e 6309/2009-Segunda Câmara) :
'As dificuldades impostas por condições geográficas desfavoráveis podem justificar pagamentos em espécie, desde que os valores e as datas das notas de empenho, notas fiscais e recibos emitidos pelos fornecedores sejam compatíveis com os saques da conta específica do convênio.'
Como se pode depreender, o TCU entende que os pagamentos realizados em espécie, nas circunstâncias ressalvadas, podem ser considerados regulares, desde que a prática não impossibilite estabelecer o nexo de causalidade, ainda que não imediato, dos recursos sacados da conta bancária específica com os beneficiários desses pagamentos, devendo a compatibilidade entre esses estar comprovada, em especial, pelos extratos bancários e comprovantes de pagamentos (recibos e/ou notas fiscais) correspondentes. 
Nessa linha, é possível reconhecer a plausibilidade da alegação em exame, na medida em que o projeto 'Acompanhando Hamelins', objeto do Convênio 424/2009 (Siafi 722398) , foi concebido para ser executado em munícipios do interior do Estado do Piauí, conforme o Plano de Trabalho aprovado (peças 4 e 5) , não sendo demais supor que a insuficiência da rede bancária da região beneficiada, aliada a prováveis deficiências de cobertura pela Internet, possa não ter deixado ao responsável outra opção, senão a realização de pagamentos em espécie.
No que concerne à demonstração do nexo entre os recursos do convênio e os pagamentos efetuados em espécie, registra-se que estes foram realizados no período compreendido entre 9/9/2010 e 27/4/2011 (vide itens 14 'a' e 15.1) , o que se coaduna com o período de vigência do ajuste (de 31/12/2009 a 28/4/2011) e também com a Relação de Pagamentos apresentada à peça 34, p. 15 e 16) .
Por sua vez, a partir dos extratos bancários da conta específica (conta corrente 44303-4, peças 22 e 34, p. 4-13) não é possível identificar saques em valores compatíveis com os recibos e notas fiscais que foram pagos em espécie, no montante de R$ 30.340,00 (item 14 'a') , uma vez que tais pagamentos teriam sido realizados com recursos da conta própria do convenente (conta corrente 26524-1) , os quais foram posteriormente compensados com a transferência de recursos da conta específica, no valor de R$ 47.421,50, efetuada em 28/4/2011, conforme atestam os extratos bancários (peças 22 e 34, p. 4-13) . 
Cumpre esclarecer que, de acordo com a manifestação do responsável acerca das irregularidades apontadas no Parecer Financeiro 27/2017-G6/Passivo (peças 33-38) , o montante transferido de R$ 47.421,50 referia-se à compensação das despesas pagas em espécie (R$ 30.340,00) e ao saldo de recursos a devolver (R$ 17.081,50) , conforme o histórico do demonstrativo à peça 34 (p. 19, final) .
Contudo, não consta dos autos o extrato bancário da conta própria do convenente (26524-1) , ou documento que comprove que os recursos tenham sido sacados dessa conta para fazer frente aos pagamentos realizados em espécie, totalizando R$ 30.340,00, conforme registrado na Relação de Pagamentos à peça 34 (p. 15-16) . 
Nesse contexto, ainda que se admitisse a indevida gestão dos recursos do convênio na conta própria do convenente (26524-1) , e não na conta específica (44303-4) , caberia à defesa demonstrar a compatibilidade entre os saques naquela conta com os recibos e notas fiscais relativos aos pagamentos efetuados em espécie, o que não ocorreu.
Desse modo, em que pese a alegação examinada se mostrar plausível sob o enfoque jurisprudencial do TCU (item 34) , não restou comprovado o necessário nexo causal entre os saques realizados na conta própria do convenente com os pagamentos impugnados, razão pela qual se entende que a alegação não deva ser acolhida.
Quanto à dilação de prazo solicitada para a apresentação de esclarecimentos complementares, não há qualquer fundamento legal ou fático que autorize o seu deferimento. Todavia, cumpre esclarecer que, a teor do § 1º do art. 160, do Regimento Interno/TCU, 'desde a constituição do processo até o término da etapa de instrução, é facultada à parte a juntada de documentos novos'. 
	Alegação: Da não aplicação de recursos no mercado financeiro
A defesa alegou que a omissão dos responsáveis em aplicar os recursos no mercado financeiro, enquanto não utilizados, 'embora comprovad[a], não tem o condão de caracterizar, por si só, ato de ilegalidade, não configurando ato de improbidade administrativa, mas mera irregularidade ou inabilidade do agente.
De igual modo, remontando à suposta ocorrência de prejuízo à ampla defesa e ao contraditório, já refutada em sede de preliminar (itens 22-27) , a defesa postulou dilação de prazo para apresentação de esclarecimentos complementares quanto a essa questão.
	Análise
A obrigatoriedade de que os recursos de convênios, enquanto não aplicados em sua finalidade, sejam aplicados no mercado financeiro está prevista no art. 42 da Portaria Ministerial MPOG/MF/CGU 127/2008, nos termos a seguir:
'Art. 42. A liberação de recursos obedecerá ao cronograma de desembolso previsto no Plano de Trabalho e guardará consonância com as metas e fases ou etapas de execução do objeto do instrumento.
§ 1º Os recursos serão depositados e geridos na conta bancária específica do convênio ou do contrato de repasse exclusivamente em instituições financeiras controladas pela União e, enquanto não empregados na sua finalidade, serão obrigatoriamente aplicados:
I - em caderneta de poupança de instituição financeira pública federal, se a previsão de seu uso for igual ou superior a um mês; e
II - em fundo de aplicação financeira de curto prazo, ou operação de mercado aberto lastreada em título da dívida pública, quando sua utilização estiver prevista para prazos menores;'
Por sua vez, o termo do Convênio 424/2009 (Siafi 722398, peça 8) também estabelece a obrigação de que os recursos do ajuste, enquanto não empregados em sua finalidade, sejam aplicados no mercado financeiro (Cláusula Sexta, Parágrafo Primeiro) .
Assim, contrariamente ao que afirma a defesa, a injustificada omissão dos responsáveis em aplicar os recursos do Convênio 424/2009 no mercado financeiro configura ilegalidade, devendo a alegação ser rejeitada. 
	Alegação: Do não recolhimento do saldo do convênio
Em síntese, a defesa buscou lançar dúvidas acerca do não recolhimento do saldo do convênio, sob a alegação de que os recursos teriam sido integralmente aplicados na realização do objeto pactuado, e que a imputação da irregularidade se deveu ao fato de que 'o dinheiro não fora aplicado com a ritualística que aquele imputa devida'.
No intuito de preservar a integridade da alegação em comento, tem-se por bem reproduzir os seus termos:
'Por fim, no que diz respeito ao suposto não recolhimento do saldo do convênio, caso não tenha havido o recolhimento em questão, o que deverá ser apurado no prazo de defesa requerido em sede de preliminar, deve-se se atentar que, V.Exa. analisando estes fatos, consabidamente não estará imiscuindo-se à discricionariedade do ato administrativo e sim, ao elemento legalidade, porquanto, ver-se-á aqui que o suplicante está correto em seu agir, não podendo assim, sofrer dura punição em restituir valor gasto em boa-fé, como também, ainda, em sofrer dura punição em não poder contratar mais com o Erário.
Ocorre, também, que no caso em testilha, não se aplicam as razões normativas fundamentadas no relatório (arts. 62 e 63 da Lei 4.320/64) , isto porque, estes normativos legais aplicam-se para casos em que o pagamento do empenho é feito diretamente pela Administração, quando e após ter atestado o recebimento dos serviços, da obra, dos bens ou mercadorias. Mas aqui, o empenho é feito por convênio e o pagamento é feito em valores ajustados para as tarefas e atividades previstas precipuamente.
O suplicante apresentou, ao Ministério Convenente, um projeto básico com o qual cotara os preços e os valores que iria dispender nos gastos prescritos nas rubricas. Este agir, este proceder: pagar as despesas com saques realizados diretamente na conta bancária de titularidade da instituição, não é ato ocultado à Ré, que, assim, sabia que este faria, como de fato fez, os pagamentos aos seus fornecedores e prestadores dos serviços contratados.
No caso presente, a União reconhece que o dinheiro foi aplicado; que foi aplicado nos propósitos e projetos idealizados; que foram empregados em consonância com o prometido, mas apenas debita a este suplicante a pecha, não provada, de que o dinheiro não fora aplicado com a ritualística que aquele imputa devida.
Desta forma, resta demonstrado que o suplicante agira em estrita consonância com as normativas do convenio e empregara os recursos recebidos INTEGRALMENTE para a realização de seu objeto durante a vigência contratual.
Por fim, e em que pese[m] os esclarecimentos iniciais, entende-se que não há prejuízo de esclarecimentos complementares posteriores, em razão do prejuízo à ampla defesa e ao contraditório suscitados preliminarmente, pugnando-se assim pela dilação de prazo para a apresentação de defesa quanto a este item.' (Grifos do original) 
	Análise
Como se pode depreender da alegação em exame, a defesa iniciou sua manifestação suscitando dúvida quanto ao efetivo recolhimento do saldo do convênio, e buscando postergar a apuração do fato para momento processual ulterior, caso deferida a dilação de prazo para defesa pleiteada em sede de preliminar (item 21) . 
Em face da análise promovida nos itens 22 a 27 desta instrução, não há qualquer fundamento que ampare a dilação requerida. Assim, caberia à defesa comprovar se houve, ou não, o recolhimento do saldo do convênio já nesta oportunidade, na qual se desenvolve o contraditório.
Ao contrário disso, a defesa sustentou que os responsáveis agiram em 'estrita observância' às normas do convênio, aplicando os recursos recebidos integralmente na realização do objeto pactuado. 
Tal afirmativa parece sugerir que, diante da alegação de que os recursos foram 'integralmente' aplicados, não haveria saldo do convênio a ser devolvido. 
Contudo, todas as evidências dos autos apontam em sentido contrário. Cumpre assinalar que, já na prestação de contas encaminhada pelo convenente, havia a indicação de saldo a recolher, como se pode verificar no Relatório de Execução da Receita e Despesa (peça 14) e na Conciliação Bancária (peça 16) , no valor de R$ 17.359,50.
Por sua vez, ao se manifestar acerca das conclusões do Parecer Financeiro 27/2017-G06 (peça 30) , o convenente reconheceu expressamente a existência do saldo a ser devolvido (peça 34, p. 1) , conforme o excerto a seguir:
'Essa documentação revela credibilidade, transparência e, sobretudo, boa-fé para com a finalidade do recurso constando, ainda, o saldo não utilizado e que será ressarcido aos cofres públicos na importância de R$ 17.081,50 (dezessete mil oitenta e um reais e cinquenta centavos) , acrescidos da importância de 278,00 (duzentos e setenta e oito reais) condizentes a tarifas bancárias, totalizando R$ 17.359,50 (dezessete mil trezentos e cinquenta e nove reais e cinquenta centavos) a serem restituídos.'
Outrossim, no histórico do demonstrativo à peça 34 (p. 19, final) , informou-se que o montante transferido da conta específica do convênio para a conta privativa do convenente, no valor de R$ 47.421,50 (vide itens 38 e 39) , referia-se à compensação das despesas pagas em espécie (R$ 30.340,00) e ao saldo de recursos a devolver (R$ 17.081,50) .
Nesse contexto, causa estranheza que a existência de saldo de recursos a devolver venha a ser questionada pela defesa, quando o próprio convenente reconheceu sua procedência, em diversas ocasiões.
Assim, considerando que a defesa não apresentou qualquer documento apto a comprovar que o saldo do convênio, no valor histórico de R$ 17.081,50, tenha sido efetivamente recolhido aos cofres públicos, subsiste a irregularidade imputada aos responsáveis, devendo a alegação em exame ser rejeitada.
	Alegação: Da ausência de danos ao erário público 
 De acordo com a defesa, as irregularidades imputadas aos responsáveis não resultaram em qualquer traço de prejuízo ao erário, tratando-se apenas de questões formais, de modo que a única evidência concreta no processo é que os recursos teriam sido integralmente aplicados na finalidade do convênio.
Valendo-se de excertos doutrinários e jurisprudenciais, a defesa asseverou que, em face da ausência de danos ao erário, não há qualquer indício de dolo ou culpa nas condutas dos responsáveis, devendo ser revisto o presente processo. 
Outrossim, ponderando que não foi auferido qualquer benefício indevido pelos responsáveis, que não restou demonstrada a ocorrência de danos ao erário ou má-fé, e que foi atingida a finalidade social do convênio, a defesa postulou o acolhimento das alegações, em virtude da ausência de ilegalidade, dolo, culpa ou nexo causal entre a conduta dos responsáveis e o 'fato ilícito imputável, sobretudo, em virtude da ausência de danos ao erário'. 
	Análise:
As irregularidades tratadas nestas contas especiais não consistem em meras questões formais, como pretende fazer crer a defesa, uma vez que a todas elas correspondem danos materialmente quantificados, decorrentes das condutas pelas quais foram citados os responsáveis.
Por sua vez, as alegações de defesa analisadas nos tópicos precedentes não se prestaram a justificar ou afastar as práticas desconformes à legislação que rege a aplicação de recursos públicos federais, transferidos por intermédio de convênio, e também às próprias disposições do termo do ajuste. 
Desse modo, subsistem os débitos associados às irregularidades examinadas, o que infirma a essência da alegação sob análise.
 Vale ainda esclarecer que, para a imputação de débito, não é necessária a comprovação da má-fé ou desonestidade do agente. Nas hipóteses em que for constatado dano ao erário resultante de omissão no dever de prestar contas, de ato de gestão ilegítimo ou antieconômico, ou desvio de dinheiro público, o Tribunal, ao julgar irregulares as contas, fixará a responsabilidade do agente público que praticou o ato irregular (artigo 16, § 2º, alínea 'a', da Lei 8.443/1192) . Não é necessária, assim, a conduta dolosa, bastando apenas a modalidade culposa. 
Feitas essas considerações, entende-se que a alegação em exame deva ser rejeitada.
	Dos pedidos
 Por fim, a defesa formula os seguintes pedidos:
	a) seja recebida a presente manifestação, pois tempestiva e preenchidos todos os requisitos objetivos ao seu processamento;
	b) preliminarmente, concedido prazo de 15 (quinze) dias, contados a partir do término do prazo inicialmente concedido, nos termos do art. 183, parágrafo único da Resolução TCU 155/2002, pelos motivos oportunamente arguidos e em louvor ao exercício da ampla defesa e do contraditório; 
	c) em caso de não acolhimento da preliminar arguida, sejam acolhidas integralmente as razões e esclarecimentos esboçados na presente DEFESA, considerando, sobretudo, prestados os esclarecimentos necessários ao saneamento das ocorrências imputadas ao Suplicante;
	d) a concessão de prazo para juntada de novos documentos e esclarecimentos, além dos que já se seguem na presente manifestação, pelos motivos oportunamente arguidos e em louvor ao exercício da ampla defesa e do contraditório; 
	e) sejam as contas dos suplicantes declaradas regulares e aprovadas, uma vez atingida a finalidade dos atos da Administração Pública, bem como ausentes quaisquer danos ao erário, além de notório o empenho no sentido de se promover a finalidade do convenio.
	Análise
Conforme analisado no item 16, os responsáveis apresentaram suas alegações de defesa dentro do prazo regimental, cujo termo final foi prorrogado até 29/6/2020 (peça 87) , não havendo razão para que não sejam recebidas e examinadas.
Quanto à preliminar suscitada, a questão já foi devidamente analisada nos itens 22-27 desta instrução, tendo se concluído que não ocorreu o alegado prejuízo ao exercício do contraditório e da ampla defesa decorrente da relação processual, não havendo motivo para a concessão do prazo adicional solicitado pela defesa.
Outrossim, não há qualquer fundamento legal ou fático que autorize o deferimento da dilação de prazo solicitada para a apresentação de novos documentos e esclarecimentos (item 68 'd') . Todavia, cumpre esclarecer que, a teor do § 1º do art. 160, do Regimento Interno/TCU, desde a constituição do processo até o término da etapa de instrução, é facultada à parte a juntada de documentos novos.
A esse respeito, anota-se que os responsáveis não consideraram a prorrogação autorizada no despacho à peça 87, que estendeu o prazo para apresentação de defesa até o dia 29/6/2020, tendo apresentado suas alegações nos dias 15 e 16/6/2020. 
Por fim, quanto aos pedidos relacionados ao mérito (itens 68 'c' e 'e') , reitera-se as conclusões das análises empreendidas nesta instrução (itens 28-67) , no sentido de que não sejam acolhidas as alegações de defesa apresentadas pelos responsáveis, cujas contas devem ser julgadas irregulares, com a condenação ao pagamento do débito apurado nos autos.
 CONCLUSÃO
Em face do exame técnico efetuado nos itens 18-73, verifica-se que as alegações de defesa apresentadas pelo Sr. Luís Carlos de Sá Filho e pelo Instituto Cultural Santa Rita não se prestaram a elidir as irregularidades que lhes foram imputadas nesta TCE.
No que tange ao exame da boa-fé dos responsáveis para fins de concessão de novo prazo para o recolhimento do débito sem a incidência de juros de mora (art. 202 do Regimento Interno do TCU) , a análise empreendida não permite reconhecê-la em relação aos responsáveis, devendo as respectivas contas ser julgadas irregulares, com a condenação ao pagamento do débito apurado nos autos, e da multa prevista no art. 57 da Lei 8.443/1992.
Por fim, verifica-se que, no presente caso, não ocorreu a prescrição da pretensão punitiva do TCU, na forma do Acórdão 1441/2016-TCU-Plenário, uma vez que as irregularidades tiveram início em 9/9/2010, e o ato que autorizou a citação data de 12/5/2020 (peça 73) .
PROPOSTA DE ENCAMINHAMENTO
Diante do exposto, submetem-se os autos à consideração superior, propondo:
	a) com fundamento nos arts. 1º, inciso I, 16, inciso III, alíneas 'b' e 'c', 19 e 23, inciso III, todos da Lei 8.443/1992, e nos arts. 1º, inciso I, 209, incisos II e III, 210 e 214, inciso III, do Regimento Interno/TCU, julgar irregulares as contas do Sr. Luís Carlos de Sá Filho (...) e do Instituto Cultural Santa Rita (...) , e condená-los ao pagamento das quantias a seguir especificadas, com a fixação do prazo de quinze dias, a contar da notificação, para comprovar, perante o Tribunal (art. 214, inciso III, alínea 'a', do Regimento Interno/TCU) , o recolhimento da dívida aos cofres do Fundo Nacional de Cultura, atualizada monetariamente e acrescida dos juros de mora, calculados a partir das datas indicadas, até a data do efetivo recolhimento, na forma prevista na legislação em vigor:
	Irregularidade 1: realização de pagamentos em espécie.
	Data 
	Valor (R$) 

	09/09/2010
	930,00

	09/09/2010
	630,00

	09/09/2010
	630,00

	21/10/2010
	630,00

	21/10/2010
	1.240,00

	21/10/2010
	840,00

	15/11/2010
	630,00

	15/11/2010
	930,00

	15/11/2010
	630,00

	25/01/2011
	420,00

	25/01/2011
	930,00

	28/01/2011
	210,00

	03/02/2011
	630,00

	10/02/2011
	210,00

	10/02/2011
	1.395,00

	10/02/2011
	945,00

	10/02/2011
	210,00

	25/02/2011
	1.145,00

	25/02/2011
	1.705,00

	25/02/2011
	210,00

	08/03/2011
	420,00

	08/03/2011
	420,00

	08/03/2011
	420,00

	08/03/2011
	420,00

	08/03/2011
	420,00

	08/03/2011
	420,00

	20/03/2011
	630,00

	22/03/2011
	630,00

	07/04/2011
	620,00

	22/04/2011
	1.050,00

	22/04/2011
	1.050,00

	22/04/2011
	630,00

	22/04/2011
	630,00

	22/04/2011
	840,00

	22/04/2011
	840,00

	25/04/2011
	1.230,00

	27/04/2011
	360,00

	27/04/2011
	2.660,00

	27/04/2011
	1.550,00

Irregularidade 2: ausência de aplicação dos recursos do convênio, no mercado financeiro.
	Data 
	Valor (R$) 

	28/06/2011
	3.036,82

Irregularidade 3: não devolução do saldo da conta específica do convênio.
	Data 
	Valor (R$) 

	28/06/2011
	17.081,50

	b) aplicar, individualmente, ao Sr. Luís Carlos de Sá Filho (...) e ao Instituto Cultural Santa Rita (...) a multa prevista no art. 57 da Lei 8.433/1992, fixando-lhes o prazo de quinze dias, a contar da notificação, para comprovar, perante o Tribunal (art. 214, inciso III, alínea 'a', do Regimento Interno) , o recolhimento das dívidas aos cofres do Tesouro Nacional, atualizadas monetariamente desde a data do acórdão que vier a ser proferido até a do efetivo recolhimento, se forem pagas após o vencimento, na forma da legislação em vigor;
	c) autorizar, desde logo, nos termos do art. 28, inciso II, da Lei 8.443/1992, a cobrança judicial das dívidas caso não atendidas as notificações;
	d) autorizar o pagamento das dívidas em até 36 parcelas mensais e consecutivas, nos termos do art. 26 da Lei 8.443/1992 e do art. 217 do Regimento Interno/TCU, fixando-lhes o prazo de quinze dias, a contar do recebimento da notificação, para comprovar perante o Tribunal o recolhimento da primeira parcela, e de trinta dias, a contar da parcela anterior, para comprovar o recolhimento das demais parcelas, devendo incidir sobre cada valor mensal, atualizado monetariamente, os juros de mora devidos, na forma prevista na legislação em vigor;
	e) alertar aos responsáveis que a falta de comprovação do recolhimento de qualquer parcela importará no vencimento antecipado do saldo devedor, nos termos do § 2º do art. 217 do Regimento Interno/TCU;
	f) enviar cópia do Acórdão que vier a ser proferido à Secretaria Especial da Cultura, à Secretaria Federal de Controle Interno e aos responsáveis, para ciência (...) 
	g) encaminhar cópia da deliberação, bem como do relatório e do voto que a fundamentarem, ao Procurador-Chefe da Procuradoria da República no Estado do Piauí, nos termos do § 3º do art. 16 da Lei 8.443/1992 c/c o § 7º do art. 209 do Regimento Interno/TCU, para adoção das medidas que entender cabíveis."
8.	O Ministério Público junto ao TCU, representado pelo Procurador Sérgio Ricardo Costa Caribé, manifestou-se de acordo com a proposta oferecida pela Unidade Técnica (peça 95) .
	É o Relatório.

Natan Pinheiro de Araújo Filho (OAB/PI 7.168), Marcus Vinícius Pires Rocha Gonçalves (OAB/PI 6.953) e Morgana Cavalcante de Carvalho (OAB/PI 15.704).

Procurador Sérgio Ricardo Costa Caribé.

TOMADA DE CONTAS ESPECIAL. CONVÊNIO. APROVAÇÃO DA EXECUÇÃO FÍSICA. GLOSA FINANCEIRA PARCIAL. SAQUES EM ÉSPECIE. AUSÊNCIA DE APLICAÇÃO FINANCEIRA. NÃO DEVOLUÇÃO DO SALDO DE CONVÊNIO. CITAÇÃO DA ENTIDADE CONVENENTE E DO GESTOR DOS RECURSOS. REJEIÇÃO DAS ALEGAÇÕES DE DEFESA. CONTAS IRREGULARES. DÉBITO. MULTA. Com base no art. 16, inciso III, alíneas b e c, da Lei 8.443/1992, julgam-se irregulares as contas dos responsáveis quando não demonstrada a regular gestão dos recursos federais repassados mediante convênio, condenando-se o gestor e a entidade beneficiária ao pagamento do débito apurado e de multa proporcional ao dano.

TOMADA DE CONTAS ESPECIAL (TCE)

Secretaria de Controle Externo de Tomada de Contas Especial - Secex/TCE.

Em exame a Tomada de Contas Especial instaurada pela Secretaria Especial de Cultura, em razão da reprovação parcial da prestação de contas do Convênio 424/2009, firmado entre o extinto Ministério da Cultura e o Instituto Cultural Santa Rita, tendo por objeto a implementação do projeto "Acompanhando Hamelins", que previa a realização de quatro visitas técnicas para acompanhamento de cem instrutores capacitados pelo projeto "Formando Hamelins", em 25 municípios da região norte piauiense, bem como de uma caravana de alunos para desenvolver atividades musicais e sensibilizar novos Hamelins, em outros 25 municípios daquela região.
2.	O ajuste vigorou de 31/12/2009 a 28/04/2011, com prazo para apresentação da prestação de contas findo em 28/06/2011, sendo a verba federal pactuada, de R$ 100.000,00, inteiramente depositada na conta corrente do ajuste em 1º/07/2010. 
3.	Neste Tribunal, foi realizada a citação do Instituto Cultural Santa Rita, solidariamente com o Sr. Luís Carlos de Sá Filho, gerente geral da entidade no período de 20/08/2008 a 28/04/2011, para que recolhessem aos cofres do Tesouro Nacional os débitos abaixo descritos, atualizados monetariamente a partir das datas das respectivas parcelas, até o efetivo recolhimento, e/ou para que apresentassem alegações de defesa quanto às seguintes ocorrências:
a) realização de pagamentos em espécie, impossibilitando o estabelecimento do nexo causal entre os recursos repassados e a execução do convênio, em contrariedade ao que dispõe o art. 20 da IN/STN 1/1997 (39 operações no montante de R$ 30.340,00) ; 
b) ausência de aplicação dos recursos do convênio no mercado financeiro, em contrariedade ao art. 20, § 2o, da IN/STN 1/1997 (débito no valor histórico de R$ 3.036,82 em 28/06/2011) ;
c) não devolução do saldo da conta específica do convênio, contrariando o art. 7º, inciso XI, da IN/STN 1/1997 (débito de R$ 17.081,50 em 28/06/2011) .
4.	Os responsáveis apresentaram alegações de defesa de idêntico teor (peças 84 e 89) , com o seguinte conteúdo: 
	a) preliminarmente, teria havido prejuízo ao contraditório e à ampla defesa, pelo fato de que os responsáveis só tiveram acesso ao processo no dia 12/06/2020, às 14h58, embora as citações tenham sido recebidas, pelo Sr. Luís Carlos de Sá Filho e pelo Instituto Cultural Santa Rita, em 28/05 e 1º/06/2020, com afronta à prerrogativa do advogado assegurada pelo art. 7º, inciso XV, da Lei 8.906/1994 e pela Súmula Vinculante 14, do STF;
	b) os saques de valores em espécie decorreram da precariedade dos sistemas bancários à época, mas o processo de prestação de contas comprovaria os pagamentos aos beneficiários; 
	c) a omissão dos responsáveis em aplicar os recursos no mercado financeiro, enquanto não utilizados, não caracterizaria ato ilegal ou de improbidade administrativa, mas mera irregularidade ou inabilidade do agente;
	d) não haveria saldo do convênio a ser recolhido, pois os recursos recebidos foram integralmente utilizados para a realização do objeto pactuado durante a vigência contratual, conforme teria reconhecido a União; a impugnação da verba decorria da assunção de que ela não fora aplicada com a devida ritualística;
	e) não se configurou dano ao erário e não há qualquer indício de dolo ou culpa nas condutas dos responsáveis; e 
	f) em decorrência do prejuízo ao contraditório e à ampla defesa, postulam a concessão do prazo de 15 (quinze) dias, contados do término do prazo inicialmente concedido, nos termos do art. 183, parágrafo único, da Resolução TCU 155/2002, ou, alternativamente, que sejam integralmente acolhidas as alegações de defesa e julgadas regulares as contas dos responsáveis. 
5.	A Secretaria de Controle Externo de Tomada de Contas Especial - SecexTCE propôs a rejeição das alegações de defesa, o julgamento pela irregularidade das contas dos referidos responsáveis, com base no art. 16, inciso III, alíneas b e c, da Lei 8.443/1992, e a condenação solidária de ambos ao pagamento do débito apurado e de multa proporcional ao dano, encaminhamento que teve a concordância do Ministério Público junto ao TCU, representado pelo Procurador Sérgio Ricardo Costa Caribé.
6.	Acolho a proposta de encaminhamento acima descrita, pelos fundamentos constantes na instrução reproduzida no relatório precedente, que ora incorporo às minhas razões de decidir, sem prejuízo de destacar os principais aspectos da matéria ora discutida.
7.	A preliminar de prejuízo à ampla defesa e ao contraditório não prospera, uma vez o requerimento de habilitação (peça 82) somente foi protocolado em 10/06/2020, às 20h53, assim como o instrumento de mandato (peça 80) e o termo de substabelecimento (peça 81) . Devido ao feriado no dia 11/06/2020 (Corpus Christi) , o documento foi juntado aos autos em 12/06/2020 às 14h35, momento a partir do qual foi liberado o acesso eletrônico ao processo. As alegações de defesa foram apresentadas nos dias 15 e 16/06/2020.
8.	Assim, o prazo para consulta aos autos tornou-se exíguo porque os responsáveis não atentaram para o deferimento da prorrogação de prazo para defesa até o dia 29/06/2020, deferida em 16/06/2020 (peça 87) , em atenção à solicitação de 15/06/2020 (peça 86) . Portanto, rejeita-se o pedido de extensão de prazo formulado juntamente com as alegações de defesa. 
9.	Com relação à realização de pagamentos em espécie, a instrução a cargo da SecexTCE destacou que o TCU, excepcionalmente, admite tal prática nas situações em que o local de realização dos pagamentos não propicie a movimentação dos recursos pelas vias bancárias regulares. Essa hipótese poderia se configurar no projeto em exame, cujo plano de trabalho envolve o deslocamento entre diversas localidades. 
10.	Não obstante, é imprescindível a demonstração da compatibilidade entre os saques e os pagamentos realizados, por meio de extratos bancários e comprovantes (recibos e/ou notas fiscais) . No caso em tela, embora os pagamentos tenham ocorrido dentro da vigência do ajuste e sejam compatíveis com a relação de pagamentos, os extratos bancários da conta específica do convênio não registram saques em valores compatíveis com os recibos e notas fiscais.
11.	 Segundo o responsável, a falta de registros no extrato da conta do convênio se deve ao fato de que os pagamentos em espécie, no montante de R$ 30.340,00, foram realizados com recursos da conta própria do convenente, e posteriormente compensados com uma transferência global de recursos da conta específica, no valor de R$ 47.421,50, efetuada em 28/04/2011, que também teria compreendido o saldo de recursos a devolver (R$ 17.081,50) . 
12.	Ainda que se admitisse a gestão dos recursos do convênio na conta própria do convenente - o que desatende à obrigação prevista na cláusula sexta do convênio, de movimentar os recursos na conta específica do convênio -, caberia à defesa demonstrar a compatibilidade entre os saques naquela conta com os recibos e notas fiscais relativos aos pagamentos efetuados em espécie, o que não ocorreu. Desse modo, não restou comprovado o necessário nexo causal entre os saques realizados na conta própria do convenente com os pagamentos impugnados. 
13.	Cabe ressaltar que a imposição de prestar contas e de comprovar a boa e regular aplicação dos recursos federais recebidos decorre do ordenamento jurídico, notadamente do bloco normativo composto pelas disposições dos arts. 70, parágrafo único, da Constituição Federal, 93 do Decreto-lei 200/1967 e 66 do Decreto 93.872/1986.
14.	Ou seja, cabe ao gestor que se comprometeu a aplicar as verbas federais nas finalidades acordadas o ônus de comprovar o adequado emprego da integralidade dos recursos públicos recebidos, mediante documentação suficiente e hábil para evidenciar o necessário nexo de causalidade entre os recursos públicos e as despesas incorridas na execução do objeto pactuado.
15.	Da obrigação de demonstrar o vínculo existente entre o gasto dos recursos e a consecução do objeto pactuado não se desincumbiu o Sr. Luís Carlos de Sá Filho, a quem cabia gerir os recursos transferidos por meio do Convênio 424/2009, pois não apresentou documentos bancários capazes de evidenciar a correspondência entre os saques realizados e os pagamentos em espécie.
16.	Quanto à não aplicação dos recursos do convênio no mercado financeiro, enquanto não utilizados, cuja ocorrência não foi contestada pelos defendentes, trata-se de descumprimento da obrigação imposta pelo art. 42 da então vigente Portaria Ministerial MPOG/MF/CGU 127/2008, e na Cláusula Sexta, § 1º, do Convênio 424/2009.  
17.	No que tange à falta de recolhimento do saldo de convênio, a defesa sugere, primeiramente, que não haveria tal saldo, uma vez que os recursos recebidos teriam sido integralmente aplicados na realização do objeto pactuado. Depois, afirma que não haveria dano ao erário, pois o concedente teria atestado a execução integral do objeto. 
18.	Vale dizer que a aprovação da execução do convênio, pelo concedente, limitou-se ao aspecto físico. No aspecto financeiro, na prestação de contas encaminhada pelo convenente havia a indicação de saldo a recolher, no valor de R$ 17.359,50 (Relatório de Execução da Receita e Despesa e Conciliação Bancária, peças 14 e 16) , informação que o convenente reafirmou, quando pretendeu esclarecer que a transferência de recursos efetuada, a partir da conta específica do convênio tendo como destino a conta do convenente, compreendia o referido saldo, conforme item 11 supra. 
19.	Como a defesa não apresentou qualquer documento apto a comprovar o recolhimento do saldo de convênio, subsiste o descumprimento da Cláusula Terceira, inciso II, alínea c, do instrumento pactuado. 
20.	Assim, resta caracterizada a irregularidade das contas do Sr. Luís Carlos de Sá Filho, com fundamento na hipótese descrita no art. 16, inciso III, alíneas b e c, da Lei 8.443/1992, cabendo condená-lo ao ressarcimento dos danos apurados, nos termos do art. 19, caput, do referido diploma legal.
21.	Quanto à responsabilidade do Instituto Cultural Santa Rita, registro que, nos termos do Enunciado 286 da Súmula de Jurisprudência do TCU, "a pessoa jurídica de direito privado destinatária de transferências voluntárias de recursos federais feitas com vistas à consecução de uma finalidade pública responde solidariamente com seus administradores pelos danos causados ao erário na aplicação desses recursos". 
22.	No que diz respeito à pretensão punitiva do TCU, cabe frisar que o Acórdão 1441/2016-TCU-Plenário (Relator Ministro Benjamin Zymler; Redator Ministro Walton Alencar Rodrigues) uniformizou a jurisprudência desta Corte, no sentido de que há a subordinação ao prazo geral de prescrição decenal indicado no art. 205 do Código Civil, contado da data de ocorrência da irregularidade sancionada, nos termos do art. 189 do Código Civil, sendo este prazo interrompido pelo ato que ordenar a citação, a audiência ou a oitiva do responsável. Conforme o mesmo Acórdão, a ocorrência desta espécie de prescrição será aferida, independentemente de alegação da parte, em cada processo no qual haja intenção de aplicação das sanções previstas na Lei 8.443/1992.
23.	No caso em exame, não ocorreu a prescrição, uma vez que as irregularidades sancionadas se materializaram em 29/06/2011, primeiro dia útil seguinte ao encerramento do prazo para prestação de contas, e o despacho que ordenou a citação foi expedido em 12/05/2020 (peça 73) .
24.	Diante da gravidade das falhas cometidas, cabe aplicar, individualmente, aos responsáveis a multa prevista no art. 57 da Lei 8.442/1992.
25.	 Cumpre, ainda, autorizar o pagamento da dívida em até 36 (trinta e seis) parcelas mensais e consecutivas, caso solicitado, e a cobrança judicial da dívida, bem como encaminhar cópia do Acórdão que vier a ser proferido à Procuradoria da República no Estado do Piauí, com fundamento no art. 16, § 3º, da Lei 8.443/1992 c/c o art. 209, § 7º, do Regimento Interno/TCU, e a Secretaria Especial de Cultura, para ciência.
	Ante o exposto, voto por que seja adotada a deliberação que ora submeto a este Colegiado.
T.C.U., Sala das Sessões, em 31 de agosto de 2021.
MARCOS BEMQUERER COSTA
Relator